【裁判字號】    99,交聲,254
【裁判日期】    990329
【裁判案由】    違反道路交通管理處罰條例聲明異議
【裁判全文】
臺灣桃園地方法院交通事件裁定         99年度交聲字第254號
原處分機關  交通部公路總局新竹區監理所桃園監理站
異  議  人
即受處分人  甲○○
上列受處分人因違反道路交通管理處罰條例案件，對於交通部公
路總局新竹區監理所桃園監理站民國99年2月12日所為之處分（
原處分案號：桃監裁罰字第裁52-Z00000000號），聲明異議，本
院裁定如下：
    主  文
異議駁回。
    理  由
一、原處分意旨略以：異議人即受處分人甲○○所有車牌號碼五
    一一七－KC號自用小客車，於民國九十九年一月十日下午三
    時二十三分許，行經台七六線公路西向二十四點六公里處「
    行速一百零四公里、限速九十公里、超速十四公里（經雷射
    槍三百二十公里」違反道路交通管理事件，經內政部警政署
    國道公路警察局以公警交字第Z 00000000號舉發通
    知單舉發，異議人依舉發通知單所載應到案日期前到案陳述
    意見，原處分機關爰依道路交通管理處罰條例第三十三條第
    一項第一款、第六十三條、違反道路交通管理事件統一裁罰
    基準及處理細則第四十三條、第四十四條、第六十七條之規
    定，裁處罰鍰新臺幣（下同）三千元，並記違規點數一點。
二、聲明異議意旨略以：希望提出異議人駕駛上開車輛超速之相
    片證明云云。
三、按汽車行駛高速公路及快速公路，應依速限標誌指示，高速
    公路及快速公路交通管制規則第五條第一項前段定有明文；
    又汽車行駛於高速公路、快速公路或設站管制之道路，不遵
    使用限制、禁止、行車管制及管理事項之管制規則而有下列
    行為者，處汽車駕駛人三千元以上六千元以下罰鍰：(一)行
    車速度超過規定之最高速限或低於規定之最低速限者。汽車
    駕駛人有第三十三條第一項情形之一者，除依原條款處罰鍰
    外，並各記違規點數一點，道路交通管理處罰條例第三十三
    條第一項第一款、第六十三條第一項第一款分別定有明文。
四、經查：
  (一)本件異議人即受處分人甲○○於上揭時、地，駕駛上開車輛
    經科學儀器雷射測速儀測得其行車時速為一百零四公里等情
    ，業據證人即本件舉發警員賴建麟、蔡東龍於本院調查時證
    述明確，且有上揭內政部警政署國道公路警察局以公警交字
    第Z 00000000號舉發通知單附卷可稽，是異議人違
    規事實，堪以認定。
  (二)異議人固以前情置辯，然依證人即本件舉發員警賴建麟於本
    院調查時證稱：九十九年一月十日下午三時許，伊與蔡東龍
    在台七十六線快速道路（草屯到漢堡）西向二十四點六公里
    處執行巡邏勤務，我們是停車在快速道路之避車彎內，本件
    舉發單是我們所舉發的。當天是週末假日下午，伊用雷射槍
    測到舉發單上車牌為五一一七─ＫＣ號的車輛時速為一百零
    四公里，有超速的情形，所以伊就攔停該輛自用小客車。而
    因伊是在直線上測速，所以伊確定測到超速的車輛是該輛車
    ，伊也測了三次，且到伊攔停該車前，該車都沒有離開伊的
    視線，當時也沒有其他車輛有影響伊測該車的車速，等伊攔
    停該車後，該車駕駛人跟伊說不是他超速，他是跟著前面的
    車輛行駛，為何我們沒有攔前面那輛車，而是攔他的車。我
    們攔停駕駛人的車輛後，警員蔡東龍有將雷射測速儀器的使
    用方法告知駕駛人，但是駕駛人不相信。後來我們就將舉發
    單交給駕駛人，由駕駛人簽收等語，及證人蔡東龍於本院調
    查時證稱：九十九年一月十日下午三時許，伊與賴建麟確實
    在台七十六線快速道路（草屯到漢堡）西向二十四點六公里
    處執行巡邏勤務，當時是賴建麟開車，伊坐在副駕駛座上。
    後來我們停車在快速道路之避車彎內，由賴建麟持測速儀器
    做測速。賴建麟測到異議人的車輛超速時，雷射儀器會顯示
    測速的距離。雷射有一個紅點，紅點對準單一車輛，就可以
    測到速度，攔停違規人時，同時告知駕駛人速度並讓他看測
    速儀器的速度，本件舉發超速的雷射儀器，測距設定六百公
    尺等語。互核上開二證人之證詞大致相符，足見證人賴建麟
    及蔡東龍確有於上揭時、地，由證人賴建麟持雷射測速儀器
    測得異議人駕駛上開自用小客車超速行駛，始依法攔停異議
    人所駕駛之上開自用小客車，並現場製單舉發。再依證人賴
    建麟提出之現場照片可知，該路段於二十五點四公里處設置
    有固定時速「九十」公里及「前有測速照相」之標誌及警語
    ，顯見本件異議人駕駛之上開自用小客車，行經上開路段，
    可知悉該路段時速為九十公里，且前有測速照相；又觀諸上
    開照片，上開警語標誌至證人賴建麟駕駛之警用車停放之避
    車彎其間並無遭障礙物遮蔽視線，足徵證人賴建麟於舉發本
    件交通違規時，應可清楚目視駕駛人駕駛車輛行駛至該避車
    彎處在台七十六線快速道路二十四點六公里之情形，而無錯
    看之可能。另按交通警察掣單舉發違反道路交通管理處罰條
    例所列之違規事實，本質上為行政處分，係公務員基於職務
    上之公權力，依法就特定之具體事件所為之具公法上效果之
    單方面行政行為，如無形式上顯然之瑕疵可指，基於公務員
    為公法上行為具有公信力之原則，該行政行為當可被推定為
    真正，其據以依法處分之事實認定亦為正確無誤，此與民事
    訴訟法第三百五十五條第二項規定「文書依其程式及意旨得
    認作公文書，推定其為真正」之情形相同。本此公信原則，
    立法者乃賦予行政機關制定違反道路交通事件統一裁罰基準
    及處理細則，使執行勤務員警得當機處分，以達其維護交通
    秩序、安全之行政目的。反之，若謂公務員一切行政行為均
    需預留證據以證其實，則國家行政勢必窒礙難行，準此，刑
    事訴訟法就犯罪證據所列有關之規定與屬於行政秩序罰之交
    通違規裁罰本質不合之部分，自不在準用之列。從而，交通
    違規行政爭訟之舉證責任原理，應非如刑事案件中，必須超
    越任何合理懷疑，始可為有罪判決之嚴格程度，而係應與民
    事訴訟之舉證責任原理相類似，亦即基本上應就行政機關與
    人民所各自主張有利於己之事實，分配其應盡之舉證責任，
    而非逕予準用刑事訴訟上之「無罪推定」原則，此觀諸行政
    訴訟法第一百三十六條規定行政訴訟程序準用民事訴訟法第
    二百七十七條舉證責任分配原則之立法意旨亦明。另按法院
    受理交通事件，準用刑事訴訟法之規定；其處理辦法，由司
    法院會同行政院定之，道路交通管理處罰條例第八十九條定
    有明文。又聲明異議案件之處理，除準用刑事訴訟法有關規
    定外，依道路交通案件處理辦法之規定處理之；交通法庭就
    聲明異議之案件，必要時，得訊問受處分人及其他關係人，
    並得傳喚證人，命行鑑定，實施勘驗，亦為該辦法第四條第
    二項及第十六條所明定。又員警舉發交通違規案件，並不以
    舉發照片為唯一證明方法（道路交通管理處罰條例第七條、
    第七條之一、第七條之二規定參照）。是依現行法律規定，
    法院處理交通事件，並不限於科學儀器所採證據，惟仍須就
    事件所涉相關證據資料，包括供述及非供述證據，依據證據
    法則，憑以認定行為人交通違規行為之有無。此乃因交通違
    規事件之特性，行為態樣甚夥，復多有瞬間即逝行為，實在
    無法於有交通違規同時，全部得以即時利用科學儀器，取得
    證據資料；即使屬於方便以科學儀器採證之交通違規行為，
    普遍採用，不但所費不貲，也有實際困難。若舉發員警係親
    眼見聞違規經過，並以證人身分具結後在法院證述，仍不失
    為認定交通違規事實有無之證據方法。況警員舉發交通違規
    ，係依道路交通管理處罰條例授權所為之職權行使。而汽機
    車駕駛人闖紅燈、違規迴轉、超速等違規行為之取締，揆其
    行為本質，多係發生於瞬間，通常多委由當場執行取締違規
    公務員之認識及判斷，且必須為立即之取締作為，此為達成
    維持交通秩序目的所必要。且依道路交通管理處罰條例之規
    定，此種立即性之舉發違規，多依警員之認知判斷已足，並
    無必須另有其他積極佐證：如其他目擊證人或必須拍攝照片
    等，始構成處分要件之規定。此係因執行職務之公務員，通
    常多具有一定之考選資格與專業訓練，且其執法之對象係不
    特定之大眾，故其立場經立法機關推定，應具有客觀、公正
    與公平之特質，而無故意偏頗之虞。故本件舉發員警賴建麟
    既已於本院調查時居於證人之地位具結證述其所親身目擊及
    見聞違規當時證人賴建麟持雷射測速儀測得異議人在違規地
    點行車速度；而證人蔡東龍雖未實際目睹證人賴建麟所測之
    車輛，然亦有證稱該雷射測速儀測距設定為六百公尺，另本
    件違規當時測距僅三百二十公尺，亦符合該機器之設定，是
    本件雖未提出其他舉發時之違規照片，本院認自足以擔保渠
    等證詞之憑信性。又雷射測速儀測量車輛行車速度，其原理
    係以雷射光束，先後發射與接收後，通過高速運算計算時間
    與距離，且只能鎖定一個測速目標，並不受其他車輛干擾，
    又偵測時間僅需○點三秒，故受其他外在客觀因素影響而產
    生不夠精確之結果之機率甚低。再本件用以舉發之雷射測速
    器材本身，亦係通過經濟部標準檢驗局國家標準檢驗合格，
    領有檢驗合格證書，檢定日期為九十八年十二月十五日，有
    效日期至九十九年十二月三十一日止，此有經濟部標準檢驗
    局雷射測速儀器檢定合格證書一紙附卷足憑，堪認上開檢定
    合格證書為該雷達測速儀器之合格證書，是該組雷達測速儀
    顯係在正常運作下所為之測速，尚無證據顯示該機器有故障
    之虞或所測得之數據有何失真情事，其準確度應屬可信。是
    是異議人上揭違規事實，堪以認定。
五、綜上所述，異議人確實有本件違規情事，原處分機關依道路
    交通管理處罰條例第三十三條第一項第一款、第六十三條第
    一項第一款、違反道路交通管理事件統一裁罰基準表之規定
    ，裁處異議人即受處分人罰鍰三千元並記違規點數一點，並
    無不當。本件異議為無理由，應予駁回。
據上論斷，應依道路交通管理處罰條例第八十七條第二項，道路
交通案件處理辦法第十九條，裁定如主文。
中    華    民    國    99    年    3     月    29    日
                      交通法庭    法  官  林玉蕙
以上正本證明與原本無異。
如不服本裁定，應於送達後5 日內，向本院提出抗告狀。
                                  書記官  魏里安
中    華    民    國    99    年    4     月    1     日

司法院資訊處製作；財團法人民間司法改革基金會備份。
